【裁判字號】    98,訴,1038
【裁判日期】    980717
【裁判案由】    毒品危害防制條例
【裁判全文】
臺灣臺北地方法院刑事判決              98年度訴字第1038號
公  訴  人  臺灣臺北地方法院檢察署檢察官
被      告  甲○○
上列被告因毒品危害防制條例案件，經檢察官提起公訴（98年度
毒偵字第1589號），被告於準備程序中先就被訴事實為有罪之陳
述，經本院告以簡式審判之旨，並聽取當事人之意見後，本院合
議庭裁定行簡式審判程序，判決如下：
    主  文
甲○○施用第一級毒品，累犯，處有期徒刑玖月。第一級毒品海
洛因壹包，沒收銷燬之，玻璃球貳個、塑膠杓子貳支，均沒收。
    事  實
一、甲○○於民國91年間曾犯施用毒品案件，經本院以92年度毒
    聲字第28號裁定送觀察勒戒後，因有繼續施用毒品之傾向，
    再經本院以92年度毒聲字第805號裁定令入戒治處所施以強
    制戒治，於93年4月13日執行期滿，檢察官於同年7月6日以
    93年度戒毒偵字第87號為不起訴處分確定；復於95年間因施
    用第一級毒品海洛因案件，經本院分別處有期徒刑7月、8月
    確定，再經減刑為應執行期徒刑6月，於96年9月12日執行完
    畢。仍不知悔改，復基於施用第一、二級毒品之犯意，於民
    國98年5月15日下午2至3時許，在臺北縣永和市南勢角捷運
    站附近麥當勞廁所內，以將毒品海洛因、安非他命混合放置
    於玻璃球內燒烤之方式，同時施用第一級毒品海洛因、第二
    級毒品安非他命，嗣同日晚間7時許，在臺北市○○區○○
    路5段59號2樓住處內，為警查獲，並扣得第一級毒品海洛因
    1 包及其施用毒品之器具玻璃球2個、塑膠杓子2支等物。
二、案經臺北市政府警察局文山第二分局報告檢察官偵查起訴。
    理  由
一、訊據被告甲○○對於上開施用第一級、第二級毒品之犯罪事
    實，均坦承不諱，且被告為警查獲後所採集尿液經送臺灣尖
    端先進生技醫藥股份有限公司鑑驗結果，確呈安非他命類、
    鴉片類陽性反應，此有該公司於98年5月22日所出具之濫用
    藥物檢驗報告1份在卷足憑（見毒偵卷第74頁），復有在被
    告上址住處查得之第一級毒品海洛因1包及其施用毒品之器
    具玻璃球2個、塑膠杓子2支等物扣案可為佐證，足見被告任
    意性自白，確與事實相符，應堪採信。又修正毒品危害防制
    條例就施用毒品者，祇於「初犯」及「五年後再犯」二種情
    形，有其追訴條件之限制，即須於初犯經觀察、勒戒或強制
    戒治釋放後，五年內均無施用毒品之行為，始能認其前所實
    施之觀察、勒戒或強制戒治已足遮斷毒癮，而得於五年後再
    犯時，再予適用初犯之規定，重行觀察、勒戒等程序。倘五
    年內已經再犯，被依法追訴處罰，縱其第三次（或第三次以
    上）施用毒品之時間在初犯釋放五年以後，即與「五年後再
    犯」之情形有別，且因已於「五年內再犯」，顯見其再犯率
    甚高，原實施觀察、勒戒或強制戒治，已無法收其實效，而
    無五年戒斷期之存在，自無再經觀察、勒戒及強制戒治之必
    要，應由檢察官逕行起訴，始符新法修正之本旨（最高法院
    95年度台非字第59號判決要旨參照）。查：被告甲○○於民
    國91年間曾犯施用毒品案件，經本院以92年度毒聲字第28號
    裁定送觀察勒戒後，因有繼續施用毒品之傾向，再經本院以
    92 年度毒聲字第805號裁定令入戒治處所施以強制戒治，於
    93 年4月13日執行期滿，檢察官於同年7月6日以93年度戒毒
    偵字第87號為不起訴處分確定；復於95年間因施用第一級毒
    品海洛因，經本院以95年度訴字第1501號、1686號刑事判決
    分別判處有期徒刑7月、8月確定等事實，有臺灣高等法院被
    告前案紀錄表等件在卷可參，其又於98年5月間再犯本案，
    揆諸前開規定，自應依法追訴審判。綜上所述，本案事證明
    確，被告有施用第一級毒品、第二級毒品犯行，堪以認定，
    應依法論科。
二、按海洛因、安非他命分屬毒品危害防制條例第2條第2項第1
    款、第2款所定之第一級毒品、第二級毒品，不得施用、持
    有。核被告施用海洛因、安非他命所為，分別係犯毒品危害
    防制條例第10條第1項施用第一級毒品罪、同條第2項施用第
    二級毒品罪。其持有海洛因、安非他命之低度行為，分別為
    施用海洛因、安非他命之高度行為所吸收，不另論罪。又依
    被告所述，其係以將毒品海洛因、安非他命混合放置於玻璃
    球內燒烤之方式施用（見本院卷第29頁背面），且查卷內無
    其他積極證據足資認定被告係分別施用上開第一、二級毒品
    ，依「罪證有疑、利於被告」之法則，本院即認定被告於上
    開時地係同時施用第一、二級毒品，且其以一行為同時觸犯
    上開二罪名，係想像競合犯，應從一較重之施用第一級毒品
    罪處斷。又被告前因施用第一級毒品海洛因，經本院以95年
    度訴字第1501號、1686號刑事判決分別判處有期徒刑7月、8
    月確定，再經減刑為應執行期徒刑6月，於96年9月12日執行
    完畢之事實，有臺灣高等法院被告前案紀錄表在卷可按，其
    前受徒刑之執行完畢，五年以內故意再犯本案有期徒刑以上
    之罪，為累犯，應依刑法第47條第1項規定加重其刑。爰審
    酌被告一再施用毒品，無法戒絕，惟其犯罪後坦承犯行，所
    為係戕害個人身體健康，及其犯罪之動機、目的、手段、智
    識程度、生活狀況及犯後態度等一切情狀，量處如主文所示
    之刑。扣案之第一級毒品海洛因1包，係毒品危害防制條例
    第2條規定之毒品，應依該條例第18條第1項前段，沒收銷燬
    之；另扣案之玻璃球2個、塑膠杓子2支係被告有且供其犯本
    案施用毒品罪所用之器具，業據被告供明在卷（見本院卷第
    32頁背面），爰依刑法第38條第1項第2款規定宣告沒收。
據上論斷，應依刑事訴訟法第273條之1第1項、第299條第1項前
段，毒品危害防制條例第10條第1項、第2項、第18條第1項前段
，刑法第11條、第55條、第47條第1項、第38條第1項第2款，判
決如主文。
本案經檢察官蔡立文到庭執行職務。
中    華    民    國    98    年    7    月    17    日
                  刑事第十五庭  法  官  孫惠琳
以上正本證明與原本無異。
如不服本判決應於收受送達後10日內向本院提出上訴書狀，並應
敘述具體理由；其未敘述上訴理由者，應於上訴期間屆滿後20日
內向本院補提理由書（均須按他造當事人之人數附繕）「切勿逕
送上級法院」。
                                書記官  郭錦賢
中    華    民    國    98    年    7     月    21    日
毒品危害防制條例第10條
施用第一級毒品者，處 6 月以上 5 年以下有期徒刑。
施用第二級毒品者，處 3 年以下有期徒刑。


司法院資訊處製作；財團法人民間司法改革基金會備份。
